【裁判字號】    94,簡上,657
【裁判日期】    950227
【裁判案由】    詐欺
【裁判全文】
臺灣高雄地方法院刑事判決             94年度簡上字第657號
上  訴  人  臺灣高雄地方法院檢察署檢察官
上  訴  人  甲○○
即  被  告
上列上訴人因被告詐欺案件，不服本院高雄簡易庭94年度簡字第
2744號，中華民國94年6 月22日第一審判決（聲請簡易判決處刑
案號：台灣高雄地方法院檢察署94年度偵字第7816號），提起上
訴，本院管轄之第二審合議庭判決如下：
    主  文
上訴均駁回。
    事實及理由
一、本案經本院審理結果，認為原審之認事用法及量刑均無不當
    ，應予維持，並引用上揭判決書記載之事實、證據及理由（
    含檢察官聲請簡易判決處刑書）。
二、訊據被告甲○○於本院審理中就其確有交付銀行帳戶予他人
    之事實並不否認，僅辯稱：伊看報紙說有人可以幫忙辦貸款
    ，伊打電話過去，對方是1 位陳姓男子，他叫伊把上開帳戶
    之存摺及提款卡、密碼給他，並說2 天後會給我消息，但之
    後伊就聯絡不到他，伊不知道該帳戶會被拿去詐騙，且伊也
    是被害人，原審量刑過重等語。惟查，被告所辯稱：伊是為
    辦貸款而交付帳戶一節，並未提出任何證據或調查之方法以
    實其說，已有疑問，且被告亦供承：伊沒有填載任何貸款資
    料等語，依常理，辦理貸款應必須有相關年籍資料、工作或
    財力證明，以進行徵信或核估貸款額度，被告卻未提供任何
    資料予對方，即信任對方欲幫其辦理貸款，顯與常情有違，
    是被告上揭辯解，不足為採，其應係交付上開銀行帳戶予他
    人使用之事實，應可認定。而一般人至銀行申請開立帳戶，
    其目的不外乎利用銀行帳戶作存、提款、轉帳等金錢之支配
    處分，故對於銀行發給之存摺、印章、金融卡、密碼、語音
    查詢、轉帳密碼等資料，無不妥為保存，以防遺失或被盜用
    ，而損及個人財產權益，並遭濫用為財產犯罪之工具。被告
    係有正常辨識能力之人，對於他人會持其所提供之銀行帳戶
    犯罪應有所預知，被告竟將其所有上揭帳戶供人使用，則對
    於他人會持用犯罪之事實，自無不知之理，足見被告有幫助
    他人利用其帳戶犯罪之不確定故意，應無疑義，被告主觀上
    有幫助他人詐欺之故意甚明（此部分於原審判決中亦論述甚
    詳），是被告上開辯解，不足採信，其有幫助詐欺之犯行，
    應堪認定。至於量刑部分，經查，法官於有罪判決中，究應
    如何量處罪刑，為實體法賦予審理法官裁量之刑罰權事項，
    法官行使此項裁量權，自得依據個案情節，參諸刑法第57條
    所定各款犯罪情狀之規定，於該法定刑度範圍內，基於合義
    務性之裁量，量處被告罪刑。本院以為，量刑之裁量權，乃
    憲法所保障法官獨立審判之核心，法院行使此項裁量權，亦
    非得以任意或自由為之，仍應受一般法律原理原則之拘束，
    即仍須符合法律授權之目的、法律秩序之理念、國民法律感
    情及一般合法有效之慣例等規範，尤其應遵守比例原則及平
    等原則之意旨，否則即可能構成裁量濫用之違法（另參見最
    高法院86年度台上字第7655號判決），亦即如非有裁量逾越
    或裁量濫用之明顯違法情事，自不得擅加指摘其違法或不當
    ，即使上級法院對下級法院裁量權之審查，亦應同此標準，
    此不僅在保障法官不受任何制度外之不當干涉，更保障法官
    不受制度內的異質干涉，此方符憲法第80條所宣示獨立審判
    之真義。本件原審判決已審酌被告之幫助詐欺犯行，造成被
    害人之損失，並增加偵查機關追查犯罪之困難，及其犯罪情
    節、犯後態度，且迄今尚未賠償被害人之損失與刑法第57條
    所列各款情形，因而量處被告有期徒刑5 月，尚稱妥適，並
    無不當，自不得僅因被告任意指摘量刑過重，即認原審刑罰
    裁量權之行使有何違法或不當之處。被告上訴並無理由，應
    予駁回。
三、次查，檢察官係以被告有於民國94年1 月27日，意圖為自己
    不法之所有，至福灣企業股份有限公司（下稱福灣公司），
    以偽造之金鑫不鏽鋼工程有限公司（下稱金鑫公司）出具之
    各類所得扣繳暨免扣繳憑單1 份，向福灣公司佯以附條件買
    賣方式，購買車號4985—MB號自小客車1 部，共分36期付款
    ，分期總價款為新台幣（下同）743,160 元，每月一期，前
    35 期 每期應付9, 882元，第36期則應付397,290 元，並於
    福灣公司顧客申請書內填載其任職於金鑫公司等事項，致福
    灣公司售車職員誤信被告有還款能力，而同意出售該自小客
    車，嗣被告詐得該車後，均未支付分期款，且經福灣公司派
    員訪查，被告及自小客車均已不知去向，始知受騙，因認被
    告此部分涉犯有刑法第339 條第1 項之詐欺取財罪嫌，而以
    94年度偵字第15634 號函送本院併案審理，且此部分與原審
    判決所判處被告之幫助詐欺罪，認有連續犯之裁判上一罪關
    係，原審判決未及審酌，請求撤銷原判決為由提起上訴。經
    查，此部分犯罪事實，業據告訴人於偵查中指訴屬實，復有
    附條件買賣合約書、動產擔保交易登記證明書、存證信函、
    福灣公司訪視客戶紀錄表、福灣公司顧客申請書及上開偽造
    之扣繳憑單各1 份在卷可憑，而訊據被告就其確有於上開時
    、地，以附條件買賣為由，向福灣公司購買上開自小客車，
    且於福灣公司顧客申請書內填載其任職於金鑫公司等事項，
    並提出偽造之上開扣繳憑單1 份以取信福灣公司職員等事實
    ，於本院審理中均坦承屬實，僅辯稱：我因為欠地下錢莊10
    0,000 元，他們恐嚇我說如果不去買1 台新車給他們用，就
    要把我活埋，我很害怕，只好跟他們去買這台車云云，惟查
    ，被告所辯稱上開積欠地下錢莊金錢云云，亦未提出任何證
    據或調查之方法以實其說，且被告嗣後為何均未報警處理，
    亦未向福灣公司說明原委，均與常理有違，是被告上開所辯
    ，尚難採信，而被告於購車之初，既知其並非金鑫公司員工
    ，卻偽稱任職於金鑫公司，且出具上開偽造之扣繳憑單，以
    取信福灣公司職員誤認其有正當職業而有相當還款能力，同
    意其購車，且被告於取得車輛後均未償還分期款項，足認被
    告於購車之初，主觀上即有詐欺之故意甚明，被告上開所辯
    ，僅係欲圖卸責之詞，不足為採，被告此部分涉犯詐欺取財
    罪嫌及行使偽造私文書罪嫌，固可認定。惟本院認為，刑法
    上所謂連續犯，係行為人基於概括犯意，且其多次犯罪行為
    自始均在一個預定犯罪計劃以內，出於主觀上始終同一犯意
    之進行，始能成立，若中途另有新犯意發生，縱所犯為同一
    罪名，究非連續其初發的意思，即不能成立連續犯。本件原
    審判決中，被告所為係提供銀行帳戶予他人犯罪使用之幫助
    取財犯行，而被告上開所為則係持偽造之扣繳憑單以詐騙購
    車，在犯罪型態上顯不相同，已難認被告係基於概括犯意而
    為，且被告於本院審理中供稱：伊交付帳戶是為了辦貸款，
    買車則是地下錢莊脅迫伊去買等語，可認被告應係基於不同
    犯罪決意而為，檢察官亦未舉出其他證據足以證明被告所為
    上開2 部分犯行係基於概括犯意而為，自不能僅因被告所涉
    犯罪名均為詐欺罪嫌，即認被告係基於概括犯意而為，而有
    連續犯之關係。綜上，檢察官據此提起上訴，難認有理由，
    本院無從併予審理，應退回由檢察官另行處理，併此敘明。
據上論斷，應依刑事訴訟法第455 條之1 第3 項、第373 條、第
368條，判決如主文。
中     華      民      國     95   年   2   月   27   日
                   刑事第十五庭  審判長法  官  唐照明
                                       法  官  盧怡秀
                                       法  官  呂憲雄
以上正本證明與原本無異。
不得上訴。
中     華      民      國     95   年   2   月   27   日
                                       書記官  吳良美


司法院資訊處製作；財團法人民間司法改革基金會備份。
